臺灣高等法院刑事判決
109年度上易字第2448號
上  訴  人  
即  被  告  黃詩蓉（原名黃家蓉）





上列上訴人因詐欺案件，不服臺灣桃園地方法院109年度易字第6
13號，中華民國109年10月29日第一審判決（起訴案號：臺灣桃
園地方檢察署109年度偵緝字第46號），提起上訴，本院判決如
下：
    主  文
原判決撤銷。                                
黃詩蓉幫助犯詐欺取財罪，處有期徒刑貳月，如易科罰金，以新
臺幣壹仟元折算壹日。
    事實及理由
一、本案經本院審理結果，認第一審以上訴人即被告黃詩蓉（下
    稱被告）犯刑法第30條第1項前段、第339條第1項之幫助詐
    欺取財罪，依同法第30條第2項規定減輕其刑，並說明不依
    刑法第47條累犯規定加重其刑之理由，判處有期徒刑4月，
    並諭知以新臺幣（下同）1000元折算1日，其認事用法，除
    科刑部分應撤銷改判部分外，其餘並無不當，故除撤銷改判
    部分，另補充敘明理由外，其餘均引用一審判決書記載之事
    實、理由及證據如附件所示。
二、被告上訴坦認犯行，並稱：當時因家境關係，我僅靠打零工
    來養活1個家，日子過得很辛苦，才會把行動電話預付卡門
    號轉售他人使用，造成被害人遭詐騙，事後深感後悔，我保
    證不會再犯同樣錯誤，我已經與被害人達成調解，並交付賠
    償金，請審酌此部分，從輕量刑等語。
三、撤銷及改判之理由：
（一）原審調查後，以被告犯罪事證明確，予以論罪科刑，固非
      無見。惟被告於本院審理時坦承犯行，並於民國110年3月
      29日與告訴人鄭鈺樺達成調解協議，並當場給付賠償金新
      臺幣1萬元等情，有本院審判筆錄及本院民事庭調解筆錄
      在卷可按（見本院卷第122、128、159至160、141頁），
      堪認被告犯後尚知正視己非，悛悔改過，並積極與告訴人
      達成調解，給付賠償金，是以本件量刑基礎已有變更，原
      審未及審酌上情，稍有未恰。被告上訴意旨請求從輕量刑
      ，為有理由，應由本院撤銷改判。
（二）爰審酌被告前已犯有幫助詐欺取財之前案紀錄，經判刑且
      已執行完畢，有本院被告前案紀錄表在卷可按（見本院卷
      第40頁），竟仍圖一己私利，將其申辦行動電話預付卡販
      售不詳之人後，而為詐騙集團成員所利用為詐欺取財之聯
      繫工具，並造成告訴人受詐騙交付款項受損，犯罪後於偵
      查及原審中原均否認犯行，迄至本院審理坦承犯行，並積
      極與告訴人達成調解協議，賠償告訴人損失，及被告所陳
      之智識程度、家庭經濟生活狀況暨被告所為本案犯行之犯
      罪動機、目的、手段所為造成告訴人之損失等一切情狀，
      量處如主文第2項所示之刑，並諭知易科罰金之折算標準
      。
據上論斷，應依刑事訴訟法第373條、第369條第1項前段、第364
條、第299條第1項前段。
本案經檢察官劉昱吟提起公訴，檢察官卓俊吉到庭執行職務。
中　　華　　民　　國　　110 　年　　5 　　月　　27　　日
                  刑事第十四庭  審判長法　官  黃斯偉
                                      法　官  許泰誠
                                      法　官  程克琳
以上正本證明與原本無異。
不得上訴。 
                                      書記官  劉靜慧
中　　華　　民　　國　　110 　年　　5 　　月　　27　　日
附件：
臺灣桃園地方法院刑事判決              109年度易字第613號
公　訴　人　臺灣桃園地方檢察署檢察官
被　　　告　黃詩蓉（原名黃家蓉）
                    女  35歲（民國00年0月00日生）
                    身分證統一編號：Z000000000號
                    住○○市○○區○○路0段000巷00弄00○
                      0號4樓
上列被告因詐欺案件，經檢察官提起公訴（109年度偵緝字第46
號），本院判決如下：
    主  文
黃詩蓉幫助犯詐欺取財罪，處有期徒刑肆月，如易科罰金，以新
臺幣壹仟元折算壹日。
    事  實
一、黃詩蓉可預見將行動電話SIM卡交給他人使用，可能幫助犯
    罪集團作為詐欺取財犯罪之工具，竟仍基於即使幫助他人犯
    詐欺取財罪亦不違反其本意之不確定故意，於民國107年1月
    28日，在臺灣地區某不詳地點，申辦台灣大哥大股份有限公
    司0000000000門號（下稱本案門號），並於107年1月28日至
    107年10月31日間之某日某時，將本案門號SIM卡交付與某詐
    欺集團（下稱本案集團）之某真實姓名年籍不詳成員使用。
    嗣該詐欺集團成員取得本案門號後，由該詐欺集團某真實姓
    名年籍不詳之成員，於107年10月31日下午2時58分許，以上
    開門號致電鄭鈺樺，以假冒為其親友急需用款之方式，詐騙
    鄭鈺樺，致鄭鈺樺陷於錯誤，於同年11月2日上午11時58分
    許匯款新臺幣（下同）1萬元至本案集團指定之林萬福（所
    涉詐欺取財罪嫌，另經檢察官另案提起公訴）所有之國泰世
    華銀行帳號000-000000000000號之帳戶（下稱本案帳戶）內
    ，並旋遭本案集團成員提領一空。嗣鄭鈺樺發現受騙報警，
    為警循線查悉上情。
二、案經鄭鈺樺訴由臺中市政府警察局第三分局報告臺灣臺中地
    方檢察署陳請臺灣高等檢察署檢察長核轉臺灣桃園地方檢察
    署（下稱桃園地檢署）檢察官偵查起訴。
    理  由
壹、程序方面
一、按被告以外之人於審判外之言詞或書面陳述，除法律有規定
    者外，不得作為證據；被告以外之人於審判外之陳述，雖不
    符刑事訴訟法第159條之1至第159條之4之規定，而經當事人
    於審判程序同意作為證據，法院審酌該言詞陳述或書面陳述
    作成時之情況，認為適當者，亦得為證據；當事人、代理人
    或辯護人於法院調查證據時，知有第159條第1項不得為證據
    之情形，而未於言詞辯論終結前聲明異議者，視為有前項之
    同意，刑事訴訟法第159條第1項、第159條之5分別定有明文
    。本判決下列所引用之被告以外之人於審判外之言詞及書面
    陳述，固屬傳聞證據，惟經本院於審判期日向檢察官、被告
    黃詩蓉一一為該等證據之提示，迄本案言詞辯論終結前，其
    等均未就該等證據作為證據一節聲明異議，是依刑事訴訟法
    第159條之5規定，認上開證據資料均有證據能力。
二、本判決認定犯罪事實所引用之證據，經核其作成及取證程序
    均無違法之處，與本案亦具有關連性，檢察官及被告復皆不
    爭執各該證據之證據能力，該等證據之取得尚無刑事訴訟法
    第158條之4所示違法取得之情形，而無該條規定所示應審酌
    是否排除證據能力之情形，自均有證據能力，合先敘明。
貳、實體方面
一、認定事實之依據訊據被告黃詩芸矢口否認有何幫助詐欺犯行
    ，辯稱：我有申辦本案門號並將該門號SIM卡交給當時同居
    之友人謝宸希，謝宸希向我表示是要供線上遊戲註冊使用，
    我當時想說本案門號SIM卡是預付卡，裡面已經沒儲值額度
    ，所以就交付給謝宸希，並不知道後面會發生上開被用來詐
    欺的情事云云。惟查：
  ㈠本案門號為被告所申辦，且有將交付與他人，嗣該SIM卡流入
    本案集團後，告訴人鄭鈺樺於上揭時間，接獲本案集團某成
    員以本案門號去電聯絡，假冒為其親友急需用款之方式，詐
    騙鄭鈺樺，致鄭鈺樺陷於錯誤，而於107年11月2日上午11時
    58分許，依指示匯款1萬元至本案帳戶等節事實，為被告所
    不爭執，且業據告訴人鄭鈺樺於警詢中證述（見3059偵卷第
    21頁至第22頁）綦詳，並有新北市政府警察局中和分局錦和
    派出所受理各類案件紀錄表、郵政跨行匯款申請書、內政部
    警政署反詐騙諮詢專線紀錄表、新北市政府警察局中和分局
    錦和派出所受理詐騙帳戶通報警示簡便格式表、金融機構聯
    防機制通報單、鄭鈺樺與假冒鄭凱文之人通話紀錄翻拍照片
    、台灣大哥大股份有限公司電話號碼0000000000號通聯調閱
    查詢單等件資料各1份（見3059偵卷第25頁、第29頁、第33
    頁、第37頁、第43頁、第51頁至第52頁、第75頁）等件在卷
    可佐，此部分事實，首堪認定。
  ㈡至被告否認有本案幫助詐欺取財犯行，並以前揭情詞為辯，
    是本案應審究者為，被告將本案門號交付他人，是否有幫助
    詐欺之不確定故意？則查：
  1.按一般人向電信業者申辦行動電話使用，概須提供申辦人真
    實姓名、身分證字號與身分證明文件、地址；可見該行動電
    話有某程度之專有性，一般不會輕易交付他人使用，再參諸
    我國行動電話通信業者對於申辦行動電話門號使用未見有何
    特殊資格及使用目的之限制，故凡有正當目的使用行動電話
    門號之必要者，均可自行前往業者門市或特約經銷處辦請使
    用，殊無借用他人名義所申辦行動電話門號使用之理，倘不
    自行申辦行動電話門號，反無故使用無信賴關係之他人名義
    所申辦行動電話門號SIM卡，依常理得認為其使用他人行動
    電話門號SIM卡使用之行徑，極可能與詐欺取財等財產犯罪
    密切相關，並藉此規避有犯罪偵查權限之機關循線追查之可
    能，被告為智識成熟之成年人，應無不能認知此情之理。
  2.被告雖無對提供本案門號SIM卡，將被流做詐騙他人使用一
    節之確信，然應可預見將該等SIM卡交付他人使用後，可能
    被流做詐欺取財之使用，何況被告亦曾於偵查中先供陳：本
    案SIM卡我是以150元對價賣給一個真實年籍姓名不詳，綽號
    「小陳」之人，惟未收到價金等語（見偵緝卷第51頁至第52
    頁），益顯被告於交付時對於該SIM卡可能會被流做詐欺取
    財之使用，顯有所預見，被告竟仍將該等SIM卡交付，顯具
    有該等SIM卡縱遭流做詐欺集團成員實施詐欺犯罪，亦放任
    而不違背其本意之幫助意思，堪認被告有幫助詐欺集團成員
    為詐欺取財之不確定故意甚明。
  ㈢至被告雖以首揭情詞置辯，惟就被告將本案門號SIM卡交予何
    人一節，被告於偵查中係先供稱：我將本案門號SIM卡交給
    一個綽號叫小陳的人等語（見偵緝卷第51頁至第52頁），嗣
    於本院審理時復又改稱係將該SIM卡交給謝宸希（嗣改名為
    謝孟珊）云云。經本院傳喚證人謝孟珊於本院審理時到庭證
    述，其具結證稱：被告沒有將本案門號SIM卡交給我過，我
    跟被告同住在中壢區國強二街3、4個月，知道被告有在做SI
    M卡買賣，被告會帶人去辦預付卡，再轉賣給收預付卡的人
    等語（見本院卷第112頁至第114頁）明確，審諸證人謝孟珊
    以具結方式擔保其證言之真實性，其應無甘冒受偽證罪制裁
    之風險而為不實之陳述，是其證稱應屬可採，反是被告就交
    付本案門號SIM卡之陳述前後不一，足認其事後改稱本案門
    號SIM卡係交給謝宸希云云，顯屬臨訟卸責之詞，難認可採
    。
  ㈣綜上所述，本案事證明確，本案被告幫助詐欺取財犯行，堪
    以認定，應依法論科。
二、論罪科刑：
  ㈠刑法上之幫助犯，係對於犯罪與正犯有共同之認識，以幫助
    之意思，對於正犯資以助力，而未參與實行犯罪之行為者而
    言。被告提供本案門號SIM卡供詐欺集團使用，使告訴人因
    被詐欺集團詐騙而上當匯款，因被告僅為他人之詐欺取財犯
    行提供助力，尚無證據足以證明被告係以自己實施詐欺取財
    犯罪之意思，或與他人為詐欺取財犯罪之犯意聯絡，或有直
    接參與詐欺取財犯罪構成要件行為分擔等情事。是核被告所
    為，係犯刑法第30條第1項、第339條第1項幫助詐欺取財罪
    。又被告係對正犯資以助力而未參與犯罪行為之實行，為幫
    助犯，爰依刑法第30條第2項規定減輕其刑。
  ㈡查被告前因違反毒品危害防制條例案件，經法院分別判決判
    處有期徒刑11月、7月、1年、10月及6月確定，嗣並經本院
    以101年度聲字第1080號裁定應執行有期徒刑3年，被告入監
    執行後，於103年5月7日假釋出監，於104年5月29日假釋期
    滿而未經撤銷，視為執行完畢；復又因違反毒品危害防制條
    例案件，經臺灣新北地方法院以105年度簡字第7839號判決
    有期徒刑6月，復經同院以106年度簡上字第423號判決駁回
    上訴而確定，並於同年9月13是易科罰金執行完畢等情，有
    臺灣高等法院被告前案紀錄表1份在卷可參，被告受前開徒
    刑執行完畢後，5年內故意再犯本案有期徒刑以上之罪，形
    式上固合於刑法第47條第1項之累犯加重要件，惟參酌司法
    院大法官釋字第775號解釋意旨，本院認因被告上開前案犯
    罪與本案犯罪之罪質不同，難認有何特別惡性或對刑罰反應
    能力薄弱等情，爰裁量本案被告犯罪不予加重其刑。
  ㈢爰以行為人責任為基礎，審酌被告輕率提供本案門號供本案
    集團使用，已影響社會正常交易安全，增加告訴人尋求救濟
    之困難，亦使犯罪之追查趨於複雜，助長詐欺犯罪風氣之猖
    獗，復審酌被告犯後仍設詞推卸罪責，惟有表明願跟告訴人
    和解並賠償損失之犯後態度，兼衡被告自陳案發時在檳榔攤
    工作之生活經濟狀況、被告素行、本案犯罪目的、手段及所
    造成告訴人之損害等一切情狀，量處如主文所示之刑，並諭
    知易科罰金之折算標準，以資懲儆。
三、末查，被告於偵查中固曾稱以150元之對價將本案門號SIM卡
    提供予他人使用，然其亦表示事後未取得價金等語（見偵緝
    卷第51頁至第52頁），且卷內亦無證據足資證明被告就提供
    本案門號SIM卡之行為受有利益，尚無從認定被告本案犯罪
    有何犯罪所得，爰未依刑法第38條之1第1項前段規定宣告沒
    收，附此敘明。
據上論斷，應依刑事訴訟法第299條第1項前段，刑法第30條第1
項前段、第2項、第339條第1項、第41條第1項前段，刑法施行法
第1條之1第1項，判決如主文。
本案經檢察官劉昱吟提起公訴，檢察官陳玟君到庭執行職務。
中    華    民    國   109    年    10    月    29    日
                    刑事第二庭  審判長法  官  劉家祥
                                      法  官  陳昭仁
                                      法  官  陳炫谷
以上正本證明與原本無異。
如不服本判決應於收受判決後20日內向本院提出上訴書狀，並應
敘述具體理由。其未敘述上訴理由者，應於上訴期間屆滿後20日
內向本院補提理由書(均須按他造當事人之人數附繕本)「切勿逕
送上級法院」。
                                      書記官  蔡敏中
中　　華　　民　　國　 109　　年　　10　　月　　29　　日
附錄本案論罪科刑法條全文：
中華民國刑法第339條
意圖為自己或第三人不法之所有，以詐術使人將本人或第三人之
物交付者，處5年以下有期徒刑、拘役或科或併科50萬元以下罰
金。
以前項方法得財產上不法之利益或使第三人得之者，亦同。前二
項之未遂犯罰之。